【裁判字號】    97,重再,27
【裁判日期】    971230
【裁判案由】    清償借款
【裁判全文】
臺灣高等法院民事判決                  97年度重再字第27號
再 審原 告  乙○○
訴訟代理人  劉岱音律師
再 審被 告  第一商業銀行股份有限公司
法定代理人  甲○○
訴訟代理人  林淑惠律師
上列當事人間清償借款事件，再審原告對於中華民國97年1 月3
日本院96年度重上更(一)字第105 號確定判決提起再審，本院於97
年12月16日言詞辯論終結，判決如下：
    主      文
再審之訴駁回。
再審訴訟費用由再審原告負擔。
    事實及理由
一、按提起民事再審之訴，應於30日之不變期間內提起。前項期
    間自判決確定時起算，判決於送達前確定者，自送達時起算
    ；其再審之理由發生或知悉在後者，均自知悉時起算，民事
    訴訟法第500 條第1 項、第2 項分別定有明文。本院96年度
    重上更(一)字第105 號判決（下稱原確定判決），經最高法院
    於97年5 月2 日以97年度台上字第927 號裁定，駁回上訴確
    定，再審原告於97年5 月12日收受該裁定正本，固有送達證
    書可證（見最高法院97年度台上字第927 號卷第92頁）。然
    ，再審原告係主張於97年10月13日自網路搜尋激態科技股份
    有限公司（下稱激態公司）相關新聞時，始發現原確定判決
    有漏未斟酌之證物，本件再審理由知悉在後，再審期間應自
    知悉之97年10月13日起算，並據提出電子新聞網之新聞資料
    為證（見本院卷第28-33 頁），應堪信為真實，依上開規定
    ，再審原告於97年10月23日提起本件再審之訴，有本院之收
    文戳記可證（見本院卷第2 頁），核屬適法，合先敘明。
二、再審原告主張：激態公司負責人吳文智、副總經理談玉新、
    實際負責人陳光隆等人，與勤鑫實業有限公司（下稱勤鑫公
    司）負責人彭叔暉進行假交易，由激態公司簽發票據佯為給
    付貨款，勤鑫公司則持該票據向銀行融資借款之方式，詐取
    現款等情，業經台北地方法院檢察署檢察官以95年度偵字第
    7491號起訴書提起公訴在案，有電子新聞網之新聞資料可證
    ，原確定判決對此報導內容之重要證物漏未斟酌，認再審被
    告依據票據法第22條第4 項、連帶保證之法律關係，請求再
    審原告與激態公司應連帶給付再審被告因激態公司所受貨品
    利益 14,794,206 元為可採，自有違誤，爰依民事訴訟法第
    496 條第1 項第13款規定，提起本件再審之訴。聲明：(一)原
    確定判決廢棄。(二)再審被告之上訴駁回。
三、再審被告則以：再審原告提出之新聞報導，乃傳聞證據，非
    原確定判決漏未斟酌之證物；該報導之內容與本件交易無關
    ，又已載明「眾人到案均否認詐騙，供稱確有交易行為」等
    語，足認系爭支票原因關係之買賣非屬假交易等語，資為抗
    辯。聲明：再審之訴駁回。
四、按當事人發現未經斟酌之證物或得使用該證物，但以如經斟
    酌可受較有利益之裁判者為限，得以再審之訴對於確定終局
    判決聲明不服，民事訴訟法第496 條第1 項第13款定有明文
    。所謂當事人「發見」未經斟酌之證物，係指前訴訟程序事
    實審之言詞辯論終結「前」已存在之證物，因當事人不知有
    此，致未經斟酌，現始知之者而言（最高法院29年上字第10
    05號判例意旨參照）；當事人以發見新證據為聲請再審之原
    因者，必以其新證據若經法院斟酌可受較有利益之裁判者為
    限，如該證物縱加斟酌，仍不能認為當事人可受較有利之裁
    判者，即難認再審之訴為有理由（最高法院81年度台上字第
    2727號、79年台上字第2068號判決意旨參照）。查：
  (一)再審原告主張原確定判決有未經斟酌之證物或得使用該證物
    ，惟本院行使闡明權，詢以：「未經斟酌的證物是什麼？得
    使用的證物又是什麼」？再審原告答以：「二個都是指臺北
    地方法院審理激態公司陳光隆等人涉嫌假交易詐騙案」。問
    ：「該案與本案何關」？答以：「激態公司與勤鑫公司進行
    假交易案件，原確定判決依據票據法第22條第4 項規定認為
    激態公司受有利益事實不存在」。問：「證據是什麼」？答
    ：「有新聞報導可證，詳細內容不清楚」。本院再行使闡明
    權，詢以：「發現未經斟酌是什麼證物，請具體說明」？答
    以：「激態公司三個負責人陳光隆、談玉新、吳文智和勤鑫
    公司負責人彭叔暉被起訴的起訴書，目前只能先依據這個起
    訴書」（見本院卷第64頁反面、第65頁）。再審原告以電子
    新聞網之新網資料以及檢察官起訴書所載之「內容」，為原
    確定判決未經斟酌之證物或得使用該證物，然，再審原告又
    陳明對該「內容不清楚」，自難認再審原告對原確定判決有
    何「發現」未經斟酌或得使用之「證物」，且該「證物」經
    斟酌，再審原告可受較有利益之裁判可言。
  (二)再審原告提出之「電子新聞網資料」，核其內容係有關激態
    公司負責人吳文智、副總經理談玉新、幕後金主陳光隆、勤
    鑫公司負責人彭叔暉，涉嫌詐欺、背信、商業會計法等罪嫌
    之報導；再審原告請求本院調閱之「台北地方法院檢察署檢
    察官以95年度偵字第7491號起訴書」，則係檢察官對上述等
    人涉嫌犯罪提起公訴之文書而已，均不足以證明原確定判決
    認定激態公司受有貨品利益之事實不存在，縱經斟酌，亦不
    能認再審原告可受較有利益之裁判。
四、綜上所述，再審原告對原確定判決，並未發現未經斟酌之證
    物或得使用之證物，且經斟酌可受較有利裁判之再審事由，
    ，其依民事訴訟法第496 條第1 項第13款規定，提起本件再
    審之訴，為無理由，應予駁回。
五、本件事證已臻明確，再審原告聲請本院調閱台北地方法院檢
    察署檢察官以95年度偵字第7491號起訴書，核無必要；兩造
    其餘攻擊、防禦方法及未經援用之證據，對判決結果均不生
    影響，爰不一一論列，附此敘明。
六、據上論結，本件再審之訴為無理由，依民事訴訟法第78條判
    決如主文。
中    華    民    國    97    年    12    月    30    日
                    民事第十五庭
                        審判長法  官  林恩山
                              法  官  郭松濤
                              法  官  陳雅玲
正本係照原本作成。
如不服本判決，應於收受送達後20日內向本院提出上訴書狀，其
未表明上訴理由者，應於提出上訴後20日內向本院補提理由書狀
（均須按他造當事人之人數附繕本）上訴時應提出委任律師或具
有律師資格之人之委任狀；委任有律師資格者，另應附具律師資
格證書及釋明委任人與受任人有民事訴訟法第466 條之1 第1 項
但書或第2 項（詳附註）所定關係之釋明文書影本。
中    華    民    國    97    年    12    月    30    日
                              書記官  葉國乾
附註：
民事訴訟法第466條之1（第1項、第2項）：
對於第二審判決上訴，上訴人應委任律師為訴訟代理人。但上訴
人或其他法定代理人具有律師資格者，不在此限。
上訴人之配偶、三親等內之血親、二親等內之姻親，或上訴人為
法人、中央或地方機關時，其所屬專任人員具有律師資格並經法
院認為適當者，亦得為第三審訴訟代理人。


司法院資訊處製作；財團法人民間司法改革基金會備份。
